【裁判字號】    90,易,547
【裁判日期】    900726
【裁判案由】    公共危險
【裁判全文】
臺灣桃園地方法院刑事判決                            九十年度易字第五四七號
    公  訴  人  臺灣桃園地方法院檢察署檢察官
    被      告  乙○○
    被      告  甲○○
右列被告因公共危險案件，經檢察官提起公訴（九十年度偵字第一六二九號），本院
判決如左：
    主  文
乙○○、甲○○失火燒燬現有人所在之建築物，各處拘役貳拾日，如易科罰金，均以
佰元折算壹日，均緩刑貳年。
    事  實
一、乙○○係設於桃園縣觀音鄉○○○路二三號之雄凱工業股份有限公司（下稱雄凱
    公司）之廠長兼現場負責人，甲○○則係鑫合機電有限公司之董事，與雄凱公司
    訂立契約，負責雄凱公司電氣、電路設備之安全保養維護工作，均負有維護、保
    養、檢修雄凱公司各項電氣設備安全、正常運作之責任，且均明知雄凱公司工廠
    內存放有產製拉鍊使用之強酸、強鹼等揮發性化學藥劑，極易導致電氣線路電源
    線腐蝕、劣化之危險，且因污水處理池之抽水馬達為常時間歇性運轉，馬達運轉
    時之啟動電流將大於額定電流，又因工廠內有棉絮等物品，可能導致電源迴路之
    損壞而釀成火災，原均應注意電源線路及電氣設備之定期檢修、保養、抽換，僅
    按年度維護保養尚不足以維護該廠房之用電安全，而依當時情形，亦無不能注意
    之情，竟疏未注意及此，致雄凱公司之工廠廠房及附設供所聘僱之外籍勞工居住
    ，為現有人所在之廠房建築物，於八十九年十一月二十六日下午三時四十八分許
    ，因電氣原因而引發火災，致燒燬前開廠房建築物。
二、案經桃園縣警察局大園分局報請臺灣桃園地方法院檢察署偵查起訴。
    理  由
一、訊據被告乙○○、甲○○對於雄凱公司廠房係因內部而非外力侵入而引燃火災之
    事實均不爭執，惟否認有疏於保養廠內電氣設備之行為，被告乙○○辯稱伊公司
    除委請鑫合公司作定期之年度檢查外，另有外聘廠商不定期之維修、保養云云，
    被告甲○○辯稱伊均有依合約至雄凱公司作定期檢修，於檢修期間均未發覺有何
    異狀等云云。
二、經查：雄凱公司位於桃園縣觀音鄉○○○路二三號之鋼骨鐵皮結構建築物，於八
    十九年十一月二十六日下午三時四十八分許，因失火引致火災，依現場外貌觀察
    及內部燒損情形，起火處係在雄凱公司廠房半成品區東側處，而起火處除發現有
    被火嚴重燒損之電源線外，無其他引火物，依現場未堆放自燃物及其他揮發性物
    質，又未有外力侵入放火，而當日係假日工廠未營運，外勞均不吸菸，亦未有使
    用炊具等物品，已據被告乙○○及所聘僱之外藉勞工合爾於警訊談話筆錄供述詳
    明，並據到場勘查火災現場之消防人員勘查屬實，應排除危險物品自燃引火、外
    人進入放火、機械因素引火、吸菸不慎引火及炊事不慎引火之之可能性，而經清
    理起火處，發現有被火嚴重燒損之電源線，而電源開關箱內之電源線及無熔絲開
    關，均被火嚴重燒損，無熔絲開關有跳脫及熔凝之狀態，顯示電源迴路係為通路
    狀態，而被告乙○○於警訊時亦供稱：「工廠內電源有一百一十伏及二百二十伏
    兩種，分別供動力及照明使用」、「總開關位於通道北側中央一端處」、「半成
    品倉庫沒有使用電器，但污水處理池及廠房後段的電源均由半成品倉庫經過」、
    「一百一十伏及二百二十伏的電源都有經過半成品倉庫」、「公司的廠房已使用
    了十二年」、「沒有更換電源線或檢修電源迴路」、「只有損壞時才派人檢修」
    等語，參以雄凱公司廠房之污水處理池之抽水馬達（電動機）為常時間歇性運轉
    ，馬達（電動機）運轉時之啟動電流將大於額定電流（全載電流），雖時間極為
    短暫，但常時間歇性運轉之狀態下，可能因此導致電源迴路之損壞，又因雄凱公
    司為生產拉鍊，於產製過程中有使用強酸及強鹼，在半成品區內之拉鍊仍屬強酸
    性或強鹼性，可能因此腐蝕該處之電源線，造成電源線之劣化，故起火原因不排
    電氣因素引火之可能性，已據火災事故發生後，桃園縣消防局鑑識人員到場勘驗
    屬實，有桃園縣消防局火災原因調查報告書一份存卷可稽。
三、鑫合公司與雄凱公司訂有電氣維修契約，由鑫合公司擔任雄凱公司之電氣技術顧
    問，並每月定期派員巡視檢查及為年度保養檢驗，有契約書一份附卷可稽，惟雄
    凱公司自七十七年設立後，廠房內部之室內電源線及電源迴路均未曾檢修抽換，
    為被告乙○○自承在卷，而雄凱公司廠房內存放有強酸、強鹼揮發性化學藥劑，
    亦為被告乙○○所不否認，則被告乙○○既明知廠房內存有對於電源線具腐蝕、
    劣化之揮發性化學藥劑，竟於工廠設立十餘年後，並未發覺異狀而定期抽換檢修
    ，顯有過失，而鑫合公司擔任雄凱公司之電氣技術顧問，並定期派員巡視檢查及
    為年度保養檢驗，被告甲○○為鑫合公司實際負責該業務之人，既負有該項責任
    ，竟未提供專業判斷，要求雄凱公司定期抽換檢修，僅為按月形式檢驗，其就火
    災之發生亦難辭其咎，雖被告乙○○提出渠曾委請議誠企業有限公司為電源線抽
    換檢修，並聲請訊問證人黃錦乾，然黃錦乾所施作之工程係發電機開關之接線及
    將工廠外之高壓電導引至工廠內之變電箱，並抽換原有電源線等情，已據黃錦乾
    到場結證在卷，並有發票三紙在卷可稽，因之，黃錦乾所施作之工程，與本件起
    火原因之廠內電源線路及電源迴路並無關係，尚無解於被告應負之過失責任，本
    件起火原因既係因電氣因素造成，已如前述，則被告乙○○、甲○○疏於檢視抽
    換雄凱公司廠房電源線等電氣設備而引致火災，其過失與火災之發生，自有相當
    因果關係，而雄凱公司之廠房除供產品生產之用外，尚提供外籍勞工住宿之用，
    於火災發生當時，尚有勞工在內時情，為被告乙○○所不否認，則該廠房自屬現
    有人所在之建築物，並無疑義，本件事證明確，被告犯行均堪認定，應予依法論
科
四、核被告所為均犯刑法第一百七十三條第二項之失火罪。爰審酌被告之過失程度，
    犯罪所生之危害及犯罪後之態度等一切情狀，量處如主文所示之刑。又被告行為
    後，刑法第四十一條於九十年一月十日修正公布，自同年月十二日施行，依刑法
    第二條第一項前段規定，應依裁判時法即修正後刑法第四十一條第一項前段規定
    ，就所宣告之拘役諭知易科罰金之折算標準。未查被告二人均未曾受有期徒刑以
    上刑之宣告，有臺灣高等法院被告前案紀錄表各一份在卷可稽，渠等因一時失慮
    ，致罹刑章，經此偵審程序，當知所警惕，信無再犯之虞，本院認所宣告之刑，
    以暫不執行為適當，爰併宣告均緩刑二年，以啟自新。
據上論斷，應依刑事訴訟法第二百九十九條第一項前段，刑法第二條第一項前段、第
一百七十三條第二項、修正後刑法第四十一條第一項前段、第七十四條第一款、罰金
罰鍰提高標準條例第一條前段、第二條，判決如主文。
本案經檢察官胡樹德到庭執行職務。
中      華      民      國      九十        年    七      月  二十六    日
                                臺灣桃園地方法院刑事第一庭
                                    法  官    黃  斯  偉
右正本證明與原本無異。
如不服本判決，應於判決送達後十日內向本院提出上訴狀( 應附繕本 )，上訴於
臺灣高等法院。
                                    書記官    薛  淑  玲
中      華      民      國      九十        年    八      月      一    日
附論罪科刑依據之法條：
刑法第一百七十三條
放火燒燬現供人使用之住宅或現有人所在之建築物、礦坑、火車、電車或其他供水、
陸、空公眾運輸之舟、車、航空機者，處無期徒刑或七年以上有期徒刑。
失火燒燬前項之物者，處一年以下有期徒刑、拘役或五百元以下罰金。
第一項之未遂犯罰之。
預備犯第一項之罪者，處一年以下有期徒刑、拘役或三百元以下罰金。


司法院資訊處製作；財團法人民間司法改革基金會備份。
